臺灣高等法院刑事裁定
110年度抗字第1077號
抗  告  人
即  受刑人  蕭丞昕



上列抗告人即受刑人因聲請定其應執行刑案件，不服臺灣臺北地
方法院中華民國110年6月15日裁定（110年度聲字第1052號），
提起抗告，本院裁定如下：
    主  文
抗告駁回。
    理  由
一、抗告人即受刑人蕭丞昕（下稱抗告人）所犯如原裁定附表（
    下稱附表）所示之罪，先後經原審法院判處如附表所示之刑
    確定在案，各罪均係於附表編號1所示判決確定日期（民國1
    08年8月6日）前所為，有各該刑事判決及本院被告前案紀錄
    表在卷可稽，其中如附表編號1至4所示為不得易科罰金之罪
    ，如附表編號5至7所示部分為得易科罰金之罪，依刑法第50
    條第1項但書規定，惟抗告人已具狀向檢察官聲請定應執行
    刑，此有臺灣臺北地方檢察署依102年1月23日修正之刑法第
    50條調查受刑人是否聲請定應執行刑調查表在卷可憑，原審
    審核檢察官所附相關事證，認其聲請為正當，併綜合審酌抗
    告人犯罪行為不法與罪責程度，及對其施以矯正之必要性，
    爰就有期徒刑部分定其應執行有期徒刑6年3月等語。
二、抗告意旨略以：
　㈠自95年7月1日新法施行之後，已廢除連續犯之規定，也因造
    成部份微罪因適用數罪併罰致使刑罰過重，產生不合理之現
    象。各級法院已開始斟酌考量，於定應執行刑程序時該如何
    避免有刑罰過重之情形發生。惟觀諸目前各級法院僅針對販
    賣毒品、強盜等重罪，於定執行刑程序之中出現避免刑罰過
    重之情形，參酌本院97年度上訴字第5195號判決，所科處徒
    刑共計132年8月，定執行有期徒刑8年，使定執刑之刑罰，
    猶如舊法連續犯所科之刑。惟針對施用毒品或竊盜之輕罪，
    定執行刑之後，所定之刑罰卻遠高於舊法連續犯之刑罰與重
    罪定後之刑責數倍之多，實已違反公平正義、比例原則。
　㈡按法院就自由裁量權之行使，除不得逾越法律所規定範圍之
    外部性界限外，尚應受比例原則、公平正義原則之規範，謹
    守法律秩序之理念，體察法律之規範目的，使其結果實質正
    當，合於裁量之內部性界限，俾與立法本旨相契合，亦即必
    須符合所適用法律授權之目的，並受法律秩序之理念、法律
    感情及慣例等所規範。且現階段之刑事政策，非祇在實現以
    往應報主義之觀念，尤重在教化之功能（本院98年度抗字第
    634號裁定意旨參照）。而一罪一罰在定應執行刑刑期時，
    除仍應就各別刑罰規範之目的、輕重罪間體系之平衡、整體
    犯罪非難評價、各行為彼此間之偶發性、與被告前科之關聯
    性、各行為所侵害法益之專屬性或同一性、數罪對法益侵害
    之加重效應、罪數所反映之被告人格特性與犯罪傾向等，對
    其特定犯罪定應執行刑三年。（本院98年度抗字第634號裁
    定參照）
　㈢抗告人於犯罪後業已與被害人和解成功，犯後已知悔悟，誠
    心誠意於開庭時對於被害人坦白認知錯誤，且抗告人尚有一
    兒年僅四歲，需要爸爸且有一個完整的家，小孩童年僅一生
    一次，懇請給予抗告人一個更為合理、公平之裁定應執行刑
    云云。
三、按裁判確定前犯數罪者，併合處罰之；數罪併罰，有二裁判
    以上者，依刑法第51條之規定，定其應執行之刑；又宣告多
    數有期徒刑，於各刑中之最長期以上，各刑合併之刑期以下
    定其刑期，但不得逾30年；刑法第50條第1項本文、第53條
    、第51條第5款分別定有明文。次按，法律上屬於自由裁量
    之事項，有其外部性界限及內部性界限，並非概無拘束。依
    據法律之具體規定，法院應在其範圍選擇為適當之裁判者，
    為外部性界限；而法院為裁判時，應考量法律之目的，及法
    律秩序之理念所在者，為內部性界限。法院為裁判時，二者
    均不得有所逾越（最高法院80年台非字第473號判例意旨參
    照）。又按數罪併罰之定應執行之刑，係出於刑罰經濟與責
    罰相當之考量，並非予以犯罪行為人或受刑人不當之利益，
    為一種特別的量刑過程，相較於刑法第57條所定科刑時應審
    酌之事項係對一般犯罪行為之裁量，定應執行刑之宣告，乃
    對犯罪行為人本身及所犯各罪之總檢視，除應考量行為人所
    犯數罪反應出之人格特性，並應權衡審酌行為人之責任與整
    體刑法目的及相關刑事政策，在量刑權之法律拘束性原則下
    ，依刑法第51條第5款之規定，採限制加重原則，以宣告各
    刑中之最長期為下限，各刑合併之刑期為上限，但最長不得
    逾30年，資為量刑自由裁量權之外部界限，並應受法秩序理
    念規範之比例原則、平等原則、責罰相當原則、重複評價禁
    止原則等自由裁量權之內部抽象價值要求界限之支配，使以
    輕重得宜，罰當其責，俾符合法律授與裁量權之目的，以區
    別數罪併罰與單純數罪之不同，兼顧刑罰衡平原則。個案之
    裁量判斷，除非有全然喪失權衡意義或其裁量行使顯然有違
    比例、平等諸原則之裁量權濫用之情形，否則縱屬犯罪類型
    雷同，仍不得將不同案件裁量之行使比附援引為本案之量刑
    輕重比較，以視為判斷法官本於依法獨立審判之授權所為之
    量情裁奪有否裁量濫用之情事。此與所謂相同事務應為相同
    處理，始符合比例原則與平等原則之概念，迥然有別（最高
    法院100年度台抗字第440號裁定、100年度台上字第21號判
    決意旨參照）。
四、經查：
  ㈠原裁定以受刑人所犯如附表各編號所示之罪，先後經判處如
    附表各編號所示之刑，均經分別確定在案。又受刑人所犯如
    附表編號5至7所示之罪為得易科罰金之罪，茲檢察官向原審
    聲請定其應執行之刑，有各該判決書、本院被告前案紀錄表
    、臺灣臺北地方檢察署依102年1月23日修正之刑法第50條調
    查受刑人是否聲請定應執行刑調查表在卷可按，原審因認檢
    察官之聲請為正當，就受刑人所犯如附表各編號所示之罪，
    於有期徒刑3年6月以上，各刑合併之有期徒刑7年5月以下之
    範圍內（其中附表編號1至3就有期徒刑部分曾定應執行刑為
    有期徒刑5年，附表編號6、7就有期徒刑部分曾定應執行刑
    為有期徒刑6月，內部界限合計為6年7月），定應執行刑有
    期徒刑6年3月乙節。經核無逾越刑法第51條第5款所定之外
    部界限，且為貫徹刑法量刑公平正義之理念，適用「限制加
    重原則」之量刑原理，對受刑人給予適度之刑罰折扣，亦未
    逾越法律之規範目的及法律秩序理念規範之比例原則、平等
    原則、責罰相當原則、重複評價禁止原則等自由裁量之內部
    界限，當屬法院於個案中職權之適法行使，揆諸前開規定及
    裁判意旨說明，並無濫用裁量權等違法或不當之處。
  ㈡按刑法於94年2月2日修正公布，刪除第56條所定連續犯之規
    定，自95年7月1日施行。依該第56條修正理由之說明謂：對
    繼續犯同一罪名之罪者，均適用連續犯之規定論處，不無鼓
    勵犯罪之嫌，亦使國家刑罰權之行使發生不合理之現象、基
    於連續犯原為數罪之本質及刑罰公平原則之考量，爰刪除有
    關連續犯之規定等語，即係將本應各自獨立評價之數罪，回
    歸本來就應賦予複數法律效果之原貌。查受刑人所犯如附表
    各編號所示之罪，編號1、2、5至7均為詐欺取財罪、編號3
    為偽造有價證券罪、編號4為行使偽造私文書罪，核與受刑
    人前揭所舉案例之犯罪類型不同，案件之犯罪情節不同，揆
    諸前揭判決意旨說明，自不得將不同案件裁量之行使比附援
    引為本案之量刑輕重比較，以視為判斷法官本於依法獨立審
    判之授權所為之量情裁奪有否裁量濫用之情事。抗告意旨所
    舉上開二案件數罪併罰定應執行刑情形，屬各審理法院酌量
    個案情形之結果，於本案並無相互拘束之效力，自不得比附
    援引以此指摘本案原裁定之不當，而請求從輕或更有利於受
    刑人之裁定。又綜觀卷內事證及受刑人所犯數罪類型、次數
    、非難重複程度等情形，原審所定應執行之刑並未逾越法律
    所規定之範圍，且附表編號1至3所示之罪於先前定應執行刑
    時，已受相當比例之減輕優惠，原審再為定其應執行之刑時
    ，核無明顯過重而違背比例原則或公平正義之情形，亦無違
    背整體法律秩序之理念及法律規範之目的，核屬原審法院定
    刑職權之適法行使，自不得任意指為不當。至抗告意旨所稱
    家庭狀況等情，要非定執行刑所得審酌之事項，抗告人執此
    理由請求重為裁定，亦屬無據。
五、綜上所述，抗告人所犯如附表所示之罪，原審裁定定其應執
    行刑有期徒刑6年3月，並未逾越法律外部界限及內部界限，
    屬法院裁量職權之適法行使，並無違誤或不當。抗告人提起
    抗告，為無理由，應予駁回。
據上論斷，應依刑事訴訟法第412條，裁定如主文。
中　　華　　民　　國　　110 　年　　7 　　月　　19　　日
                  刑事第十九庭  審判長法　官  曾淑華
                                      法　官  王美玲
                                      法　官  許文章
以上正本證明與原本無異。
如不服本裁定，應於收受送達後五日內向本院提出再抗告狀。
                                      書記官  陳盈芝
中　　華　　民　　國　　110 　年　　7 　　月　　19　　日